臺灣臺中地方法院民事裁定　　　　　100年度司養聲字第225號
聲　請　人
即　收養人　陳虹伶
　　　　　　李燦光
聲　請　人
即被收養人　陳妤屏
法定代理人　陳虹采
上列當事人間聲請認可收養事件，本院裁定如下：
    主  文
陳虹伶及李燦光於民國一００年八月十六日共同收養陳妤屏為養
女應予認可。
程序費用由聲請人負擔。
    理  由
一、本件聲請意旨略以：聲請人即收養人李燦光（男、民國57年
    2 月5日生）與聲請人即收養人陳虹伶（女、57年9月21日生
    ）為夫妻關係，於100年8月16日經聲請人即被收養人陳妤屏
    （女、100年2 月3日生）之法定代理人陳虹采代為並代受意
    思表示，與被收養人訂立收養契約書，共同收養被收養人為
    養女，爰依法聲請認可等語。並提出收養契約書、戶籍謄本
    、健康檢查總表、扣繳憑單、在職服務證明為證。
二、按夫妻收養子女時，應共同為之。子女被收養時，應得其父
    母之同意。但有下列各款情形之一者，不在此限：(一)父母
    之一方或雙方對子女未盡保護教養義務或有其他顯然不利子
    女之情事而拒絕同意。(二)父母之一方或雙方事實上不能為
    意思表示。前項同意應作成書面並經公證。但已向法院聲請
    收養認可者，得以言詞向法院表示並記明筆錄代之。第一項
    之同意，不得附條件或期限；收養應以書面為之，並向法院
    聲請認可。收養有無效、得撤銷之原因或違反其他法律規定
    者，法院應不予認可；法院為未成年人被收養之認可時，應
    依養子女最佳利益為之；又按收養自法院認可裁定確定時，
    溯及於收養契約成立時發生效力。但第三人已取得之權利，
    不受影響，民法第1074條、第1076條之1、第1079條、第107
    9條之1、第1079條之3 分別定有明文。復按法院認可兒童及
    少年收養事件，應基於兒童及少年之最佳利益，斟酌收養人
    之人格、經濟能力、家庭狀況及以往照顧或監護其他兒童及
    少年之紀錄決定之；滿七歲之兒童及少年被收養時，兒童及
    少年之意願應受尊重；法院認可兒童及少年之收養前，應命
    主管機關或兒童及少年福利機構進行訪視，提出調查報告及
    建議。收養人或收養事件之利害關係人亦得提出相關資料或
    證據，供法院斟酌，兒童及少年福利法第14條第1項、第2項
    前段及第4項亦定有明文。
三、經查：(一)收養人與被收養人間，合法成立收養關係，被收養
    人陳妤屏為未滿7 歲之未成年人，已經其法定代理人陳虹采
    代為及代受意思表示等情，業經收養人、被收養人法定代理
    人陳虹采到庭陳明收養及被收養之意願，並有戶籍謄本及收
    養契約書附卷可證，堪信為真實。(二)另經本院函請財團法人
    中華民國兒童福利聯盟文教基金會（下稱兒童福利聯盟基金
    會）及財團法人天主教善牧社會福利基金會（下稱善牧基金
    會）派員進行訪視，訪視報告略以：1.出養必要性：出養人
    無婚姻支持，情感失落強烈影響其為人母職的情緒和能力，
    再加上出養人隱瞞雙親及同事未婚懷孕之事，導致生活上呈
    現封閉狀態，難以顧及孩子的健康、情緒，提供穩定的照顧
    條件，再加上考量未來社會輿論壓力對孩子產生的影響，因
    而希望現階段以出養方式解決困境，因此同意將被收養童交
    由其大姐陳虹伶夫妻共同撫養，而出養人亦會在旁給予協助
    和陪伴，本案經訪視評估為親屬間家內收養，收養關係建立
    後能協助被收養童有雙親的身份及辦理健保的管道，收出養
    動機並無違背兒童最佳利益原則。2.照顧計畫可行性：收養
    人育有兩女，有實際照顧孩子的經驗，且兩名女兒也屆可協
    助照顧孩子的年紀，應可提供收養人協助，收養人不排斥或
    隱瞞身世告知，評估照顧計畫可行，應具有足夠親職能力。
    3.綜上所述，收養人李姓夫婦經濟穩定，對孩子的照顧及教
    養計畫已有規劃，也能就過去照顧孩子的經驗給予陳小妹完
    善照顧，評估為合適之收養人，但因本案為親戚間收養，收
    出養雙方之父母並不知情，無法確認其對出養之想法與意願
    ，若對收養決定有異議，將會影響收出養雙方決定，建請參
    酌出養方訪視報告並再次傳喚雙方出庭以釐清案情，並建議
    收養人有實際試養情形後再行收養等語，有善牧基金會100
    年9月30日善嬰字第149號函暨訪視報告及兒童福利聯盟基金
    會100年10月27日兒盟訪字第1000301號函暨訪視報告在卷可
    憑。(三)上開訪視報告雖評估再次傳喚雙方出庭以釐清案情，
    並待收養人有實際照顧情形後再行辦理收養，惟經本院於訪
    視報告回覆後再次訊問收養人、被收養人法定代理人，收養
    人及被收養人法定代理人均陳稱：雙方父母不會不同意本件
    收養等語（本院100年11月22日訊問筆錄參照）。
四、本院審酌上情，認本件出養人目前無法提供被收養人穩定成
    長環境，而收養人雖無實際試養情形，惟照顧計畫具可行性
    且有實際照顧孩子的經驗，有足夠之教養能力，足以教養被
    收養人，復斟酌收養人所能提供之環境、資源、健康及一切
    情狀，均足以對被收養人為妥善之照顧，收養人顯然可以提
    供被收養人穩定之成長環境。綜觀全案卷證及訪視報告所示
    ，堪認本件收養並無得撤銷或無效之原因，亦無違反其他法
    律規定之情事，復符合被收養人之最佳利益，自應予認可，
    並溯及於100年8月16日簽訂收養書面契約時發生效力。
五、依非訟事件法第21條第1 項前段、第23條、民事訴訟法第85
    條第1項前段，裁定如主文。
中    華    民    國    100    年    12    月    5    日
                  家事法庭    司法事務官  許曉怡
以上正本係照原本作成。
如對本裁定抗告，須於裁定送達後10日之不變期間內，向本院提
出抗告狀，並繳納抗告費新臺幣1000元。
中    華    民    國    100    年    12    月    5    日
                              書  記  官  廖于萱